【裁判字號】    97,國,2
【裁判日期】    970717
【裁判案由】    國家賠償
【裁判全文】
臺灣臺南地方法院民事判決                 97年度國字第2號
原      告  乙○○
            丙○○
被      告  台南市政府
法定代理人  甲○○
訴訟代理人  蔡雪苓律師
上列當事人間請求國家賠償事件，經本院於民國97年7月3日言詞
辯論終結，判決如下：
    主      文
原告之訴及其假執行之聲請均駁回。
訴訟費用新台幣壹萬捌仟零貳拾捌元由原告負擔。
    事實及理由
壹、程序方面：按依國家賠償法請求損害賠償時，應先以書面向
    賠償義務機關請求之，賠償義務機關賠償拒絕賠償，或自提
    出請求之日起逾30日不開始協議，或自開始協議之日起逾60
    日協議不成立時，請求權人得提起損害賠償之訴，國家賠償
    法第10條第1項、第11條第1項前段著有明文。本件原告主張
    被告應負國家賠償責任，曾提出書面請求，被告收受後，於
    民國97年1月14日函覆拒絕賠償，有台南市政府97年1月14日
    南市法行字第09709500730號函在卷可稽， 且為兩造所不爭
    執，堪認原告對被告起訴請求賠償，已合於國家賠償法踐行
    與賠償義務機關之協議先行程序。準此，原告對被告台南市
    政府提起本件國家賠償之訴，程序上自屬合法。
貳、實體方面：
  一、原告起訴主張：
  （一）聲明：
      1.被告應給付原告乙○○新台幣（以下同）172萬元，及
        給付原告丙○○177萬元，及均自本狀繕本送達翌日起
        至清償日止，按週年利率百分之5計算之利息。
      2.訴訟費用由被告負擔。
      3.准供擔保宣告假執行之判決。
  （二）陳述：
      1.原告之子陳柏霖於94年10月29日凌晨4時40分許，騎乘Y
        LR-521號重機車（以下簡稱肇事機車）由西向東行經台
        南市○○路○段陸橋（以下簡稱系爭東門陸橋）下，於
        駛離陸橋下之上坡路段欲往右方騎進陸橋邊之東門路時
        ，因該路段（以下簡稱系爭肇事路段）設計不良，橋墩
        阻擋在前，機車駕駛者極容易未注意前方有橋墩阻擋在
        前而未及時採取往右方行進之措施，且橋墩前方未施設
        防止機車騎士撞擊橋墩之設施，以致原告之子騎機車迎
        面撞上橋墩，因受傷嚴重，送抵新樓醫院前已發生死亡
        結果。按「公有公共設施因設置或管理有欠缺，致人民
        生命、身體或財產受損害者，國家應負損害賠償責任」
        ，國家賠償法第3條第1項定有明文，查台南市東門陸橋
        為被告管理維護之設施，該陸橋之橋墩擋在陸橋下方機
        車上坡路段之前方，未設置任何防止機車騎士撞擊橋墩
        發生致命危險之設施，顯屬公有公共設施之設置或管理
        有欠缺，故人民因而於生命、身體、財產受有損害者，
        得依民法侵權行為相關規定請求被告負賠償責任。原告
        曾向被告申請國家賠償，但被告以其於肇事地點已依道
        路交通標誌標線號誌設置規則設置相關標誌、標線、原
        告之子於肇事前有飲酒以及在肇事地點係先摔倒撞及第
        三人停放在槽化線上之機車為肇事原因，惟被告在橋墩
        未設置防止機車騎士撞擊橋墩之設施為其所不否認，原
        告之子於肇事前雖有飲酒，但仍不能卸免被告全部責任
        ，又原告之子確係頭部撞擊橋墩致死，故被告上述拒絕
        理賠理由顯不能成立。
      2.原告依民法侵權行為相關規定，得請求被告賠償下列損
        害：
        (1)喪葬費用280,000元由原告乙○○支付。
        (2)慰撫金原告二人各100萬元，共200萬元。陳柏霖為原
          告獨子，本與原告乙○○一起經營家族公司，陳柏霖
          驟逝，原告悲痛異常，至今傷痛猶難以平息，每思及
          獨子，原告就潸然淚下，且因缺少陳柏霖幫忙，原本
          上軌道正常經營之公司無法繼續營運，故原告精神上
          所受打擊難以言喻，原告二人各請求賠償100萬元洵
          屬合理。
        (3)原告乙○○係22年9月22日生， 原告丙○○係22年11
          月20日生，94年10月29日發生本件交通事故時，原告
          乙○○甫滿72歲，原告丙○○差不到一個月就滿72歲
          ，而我國男性平均壽命為76.4歲，女性平均壽命為79
          .7歲，本件事故發生時原告二人均以72歲計算，則原
          告乙○○尚可再受陳柏霖扶養4.4年， 原告丙○○尚
          可再受陳柏霖扶養7.7年， 而原告共生一子一女，陳
          柏霖應負擔一半費用，每年每人扶養費用以20萬元計
          算，則原告乙○○可受陳柏霖扶養金額為44萬元，原
          告丙○○可受陳柏霖扶養金額為77萬元。
  （三）證據：提出車禍處理小組所繪製現場圖影本一份、現場
        相片二張、台南市○○○道路交通事故證明書影本一份
        、新樓醫院診斷證明書影本一份、相驗屍體證明書影本
        一份、戶籍謄本一份、拒絕賠償理由書影本一份、被害
        人機車相片三張、被害人機車與他人機車在肇事現場實
        況之相片二張、坡道相片一張及原告戶籍謄本一份等為
        證。
  （四）對被告答辯所為之陳述：
      1.被害人機車係在行進中撞擊前方牆壁，而非先倒地後再
        撞擊牆壁，此由被害人機車車頭嚴重毀損凹陷、機車兩
        側車身完好無損、被害人頭部遭到重力撞擊及被害人身
        軀並無任何擦傷等情，足以得證，故被告拒絕賠償理由
        書謂被害人機車先行摔倒再刮地撞及第三人機車，顯然
        與事實不符。又由車禍現場圖，可知肇事現場係先有剎
        車痕5.2公尺，然後於牆壁前方始有刮地痕， 由此當可
        證明被害人於牆壁前方約6、7公尺發現前方有一面牆壁
        ，因此開始煞車，機車至牆壁前方時，被害人迎面撞擊
        牆壁。況且肇事地點機車騎士如稍未注意車前狀況，即
        可能迎面撞擊前方牆壁，被害人顯然是在半夜視線昏暗
        及精神不佳注意力不集中之情況下，一直在上坡道上加
        速前進，直到牆壁前方6、7公尺處才猛然發現前方有一
        面牆壁，雖然立即採取煞車措施，但終因煞車不及而迎
        頭撞上牆壁，此種情形被告在設計上或防止危險發生上
        實不能謂無過失，亦即肇事地點若無牆壁固然是上上之
        策，但如不能免去牆壁，則理應將右轉之出口開在距離
        牆壁更遠處，或在撞壁設置防撞設施，以免粗心之騎士
        因一時大意而喪失寶貴之性命。被告謂被害人是先倒地
        再撞到他人機車，顯然是將肇事原因扭曲為被害人先倒
        地一事，但與現場圖完全不符，與被害人機車毀損之狀
        況及被害人身體之傷勢亦完全不符，故被告上述說詞實
        不可採。
      2.車禍發生後原告之子血液中酒精濃度雖為1.02MG/L，不
        可諱言酒後駕車注意力必較無飲酒時為低，惟現代國家
        為福利國家，基於福利國思想，國家對於公共設施有盡
        最大努力保管之義務；以避免人民之生命、財產遭受損
        害，或降低、減輕人民之生命、財產所受之損害，故本
        件肇事地點東門陸橋於管理上如有欠缺，原告之子因而
        遭受天人永隔不能回復之損害，則被告實不能以原告之
        子亦有過失為由 卸免全部責任。由國家賠償法第5條規
        定：「國家賠償，除依本法規定外，適用民法規定」及
        民法第217條第1項規定：「損害之發生或擴大，被害人
        與有過失者，法院得減輕賠償金額，或免除之」，更可
        知原告之子酒後駕車雖有過失，然被告對於東門陸橋之
        管理既有欠缺，則被告即不得以原告之子酒後駕車主張
        其絕對不必負責。
      3.除東門陸橋外，就吾人所見，陸橋正下方並無設計供機
        車行駛之例，如奇美醫院前陸橋、文化中心前陸橋及永
        大路與台一線交接處陸橋即是，亦即在陸橋本體兩側另
        設有平面車道供機車行駛，其他各縣市陸橋亦莫不如此
        ，東門陸橋何以未在陸橋本體兩側另設平面機車道，諒
        係因東門路寬度不足及東門圓環過於狹小所致，因而不
        得不將機車道設於陸橋下方，惟由於係牽就地形未按常
        規設置，造成往東門城方向行駛之機車在從陸橋下方最
        深處開始加速爬坡至與旁邊住屋前路面等高時，一方面
        機車處在上坡狀態，另方面前方有水泥牆阻擋，機車騎
        士必須立即右轉從陸橋下車道駛入橋側機車道，如機車
        騎士不熟諳當地環境或因視線昏暗而注意力不集中，以
        致繼續前行迎面撞上水泥牆，其後果即與本件無異，由
        此可知，東門陸橋之設置因先天條件不足而存在潛藏之
        危險因素，隨時可能奪走機車騎士之性命或使機車騎士
        遭受難以估計之損害。東門陸橋既然由於先天不足而潛
        藏可怕之危險因素，則基於福利國之思想，管理機關即
        應從管理上彌補設置上先天存在之缺陷，讓不熟悉環境
        或冒失的機車騎士不致一頭撞上水泥牆，使其親人痛不
        欲生，永遠走不出悲痛的陰霾。上述東門陸橋下水泥牆
        前方潛藏之危險因素並非不能克服，而且絕對可以克服
        ，問題只在是否有心，被告辯稱原告未指明何謂防撞設
        施？有何法令依據？然被告的工務局有多少專業人才，
        為何還問老百姓怎麼做？課人民義務要有法律依據，給
        人民福利還要依據嗎？正是因有此想法，所以做事不積
        極、不徹底，受害的是倒霉的老百姓。
  二、被告則抗辯略以：
  （一）聲明：
      1.原告之訴駁回。
      2.訴訟費用由原告負擔。
      3.如受不利判決，被告願供擔保，請准宣告免予假執行。
  （二）陳述：
      1.原告依國家賠償法第3條第1項規定，主張該陸橋之橋墩
        檔在陸橋下方機車上坡路段之前方，未設置任何防止機
        車騎士撞擊橋墩發生致命危險之設施，顯屬公有公共設
        施之設置或管理有欠缺，故被告應負國家賠償責任等。
        惟查，按國家賠償法第3條第1項所規定賠償責任之成立
        要件為：須公有公共設施。須該公共設施之設置或
        管理有欠缺。須人民生命、身體或財產受損害。須
        該項損害與公共設施設置或管理之欠缺具有相當因果關
        係。乃本件原告之請求並不符合及要件。因一則被
        告就事發地點之管理並無欠缺；二則本件原告之子車禍
        事故之發生與該處公共設施之設置或管理，並無因果關
        係。爰分述如下：
        (1)車禍地點東門陸橋之設置機關，並非被告臺南市政府
          ，而是臺灣省政府建設廳於64年間所設置，目前該業
          務已移交營建署南區工程處，此有卷內所附臺南市政
          府工務局96年12月18日 南工局護字第09630206380號
          函為憑，故姑不論該處並無原告所指設置上之欠缺（
          因該東門陸橋設置三十多年來，從未發生類此情況之
          車禍），且原告亦未能指明所謂「防止機車騎士撞擊
          橋墩之設施」為何？有何法令依據？被告實並非該公
          共設施之設置機關。
        (2)被告固為管理機關，但東門陸橋機車道上坡路段，於
          事故發生時業已依道路交通標誌標線號誌設置規則第
          134條之規定 設置黃底黑色圖案之安全方向導引標誌
          「輔2」，用以促使車輛駕駛人減速慢行， 並引導行
          駛安全方向； 及同規則第160條之規定設置黃黑相間
          斜紋線之路中障礙物體線、近障礙物線，以表示路上
          之障礙物體，促使車輛駕駛人提高警覺。被告所設置
          夜間反光之上開標誌及標線，已足提醒駕駛人行經系
          爭路段應遵行之方向並防止駕駛人撞擊橋墩肇事，故
          在系爭路段之管理上被告均依法為之，並無任何欠缺
          ，原告亦未能指出被告有何管理上之欠缺。
        (3)再者，車禍之發生實係因陳柏霖嚴重醉酒後駕車，與
          車禍地點公共設施之設置或管理間，並無因果關係存
          在。按道路交通安全規則第114條第2款規定，汽車（
          包括機車）駕駛人有下列情形之一者，不得駕車：飲
          用酒類或其他類似物後其吐氣所含酒精濃度超過每公
          升0.25毫克或血液中酒精濃度超過百分之0.05以上。
          乃陳柏霖之抽血報告顯示其血液中酒精濃度為204MG/
          DL，換算呼氣值為1.02MG/L，遠遠超過上開法定標準
          ，根本不得上路駕駛。在此種情形駕駛人將呈現精神
          錯亂，平衡感受損，言詞不清，定向力障礙，感覺障
          礙等症狀。 況單最近2個月內，在97年4月3日，稻江
          管理學院總務長酒後駕車撞死二名學生，其酒側值為
          0.99；97年4月4日，一位警員酒後駕車撞死一人，其
          酒側值為0.72；97年5月7日，一車警員酒後駕車發生
          一死三傷自撞電線桿事故，駕駛之酒側值為0.79；更
          遑論在1.02之酒側值下，駕駛人根本無法注意道路狀
          況而為安全之駕駛。故本件車禍實係陳柏霖在酒後精
          神障礙狀態下駕駛機車，無法注意道路狀況，致未能
          安全駕駛，責任在機車駕駛人，與該地點之公共設施
          之設置或管理間並無因果關係存在。況就鈞院檢察署
          檢察官相驗之結果，亦不認為將機車停放在橋墩前槽
          化線上之訴外人邱玉梅有何過失，足徵車禍之發生與
          地點無關。
        (4)倘認定被告有責任，惟原告所請求之損害賠償額亦未
          能證明。喪葬費用原告並未提出收據證明。扶養
          費用直系血親尊親屬如能以自己財產維持生活者，固
          無受扶養之權利；且原告並未舉證證明陳柏霖生前確
          有收入，及有扶養原告2人之事實。 退步言之，其扶
          養金額每年亦應以國稅局所定扶養親屬寬減額115,50
          0元計算，而非以原告主張之200,000元計算。精神
          慰撫金共200萬元部分，請 鈞院參酌類似案件予以降
          低而求衡平。本件原告之子之過失責任甚重，應適
          用過失相抵之規定。
  （三）證據：提出國家圖書館參考資料三紙、剪報影本三紙等
        為證。
  三、本院依職權分別向台南市政府、台南市警察局第一分局調
      取96年法賠字第39號申請國家賠償資料、本件警詢筆錄及
      現場圖等資料，並調閱臺灣臺南地方法院檢察署94年度相
      字第1527號相驗卷宗。
  四、兩造不爭執之事實：
  （一）原告二人之子陳柏霖於94年10月29日凌晨4時40分許，
        在臺南市○○路○段陸橋下，因騎機車發生車禍去世。
  （二）被告為系爭東門陸橋之管理機關。
  五、得心證之理由：
  （一）按當事人主張有利於己之事實者，就其事實有舉證之責
        任。但法律別有規定，或依其情形顯失公平者，不在此
        限。民事訴訟法第277條，定有明文。 民事訴訟如係由
        原告主張權利者，應先由原告負舉證之責，若原告先不
        能舉證，以證實自己主張之事實為真實，則被告就其抗
        辯事實即令不能舉證，或其所舉證據尚有疵累，亦應駁
        回原告之請求， 最高法院17年上字第917號判例參照。
        次按公有公共設施因設置或管理有欠缺，致人民生命、
        身體或財產受損害者，國家應負損害賠償責任。國家賠
        償法第3條第1項定有明文。復按依國家賠償法第3條第1
        項規定請求賠償者，以被害人之生命、身體或財產所受
        損害，與公有公共設施在設置上或管理上之欠缺，有相
        當因果關係為限，是被害人所受損害必於客觀上屬公有
        公共設施在設置或管理上之欠缺所致，國家始負損害賠
        償責任。又損害賠償之債，以有損害之發生及有責任原
        因之事實，並二者之間，有相當因果關係為成立要件。
        故原告所主張損害賠償之債，如不合於此項成立要件者
        ，即難謂有損害賠償請求權存在。
  （二）本件兩造所爭執者，應在於系爭肇事路段，被告之管理
        有無欠缺？本件損害與系爭肇事路段之管理有無相當因
        果關係？
      1.關於系爭肇事路段，被告之管理有無欠缺：
        (1)按道路規劃、設計理應筆直暢通，較能保障用路人之
          安全；但現實情形則不盡如人意，常須遷就地形、地
          貌、社會聚落發展、國家財政預算等因素。因此，一
          般道路即存在有彎道路段、丁字路口或直角彎道等現
          實狀況。此一情形，為提供駕駛人及行人有關道路路
          況之警告、禁制、指示等資訊，以便利行旅及促進交
          通安全，主管機關應依道路交通實際狀況，將標誌、
          標線、號誌設置妥當，以改善道路設計。次按「安全
          方向導引標誌『輔2』， 用以促使車輛駕駛人減速慢
          行，並引導行駛安全方向。視需要設於易肇事之彎道
          路段或丁字路口。本標誌為黃底黑色圖案，箭頭圖案
          方向得隨實際路況而調整。本標誌設於彎道路段時，
          不得少於三面。」，又「路中障礙物體線，用以表示
          路上之障礙物體，促使車輛駕駛人提高警覺。劃設於
          路中障礙物體上，並視需要在障礙物前方之路面上，
          設置近障礙物線。本標線為黃黑相間斜紋線，線寬一
          ○公分至三○公分，自上至下向路心或向右傾斜四五
          度，其高度距地面為一八○公分。」，道路交通標誌
          標線號誌設置規則第134條、第160條分別定有明文。
        (2)經查，系爭東門陸橋係於64年間由臺灣省政府所設置
          ，距今已30餘年，依當時之地形、地貌、社會聚落發
          展、國家財政預算以及機車使用量等因素，於今日觀
          之，本有其先天上之侷限；然為促進交通安全，系爭
          肇事路段，被告確已依上開設置規則設立三面安全方
          向導引標誌以及黃黑相間斜紋之路中障礙物體線（見
          台南市警察局第一分局道路交通事故照片黏貼紀錄表
          ），以促使車輛駕駛人提高警覺；而路中障礙物體線
          上方並裝設有路燈一具，尤能使行駛車輛得以明晰視
          路中障礙物體線之所在，不致發生車禍。因此，一般
          駕駛人應可以明顯辨識。是被告抗辯已依交通相關法
          規管理系爭東門陸橋等語，為可採信。而原告主張系
          爭肇事路段之管理有欠缺或被告應本於福利國家思想
          積極就系爭肇事路段加強防撞設施云云，尚難憑採。
      2.關於本件損害與系爭肇事路段之管理，有無相當因果關
        係：
        (1)按酒精在血液內的濃度，雖個體間存有差異，然一般
          通論而言，人體會隨酒精在血液內濃度之遞增而產生
          以下不同之症狀。以不同級距區分，由初期之「精神
          欣快，注意力、判斷力減低，抑制力變小」，以至「
          興奮或鎮靜，肌肉協調能力受損，反應遲鈍」，而當
          血液酒精濃度150～300mg/100ml時，則出現「精神錯
          亂，平衡感受損，言詞不清，定向力障礙，感覺障礙
          」等症狀，甚至當血液酒精濃度高達250～300mg/100
          ml時，更出現「昏呆、木僵、昏睡、肌肉失調明顯，
          大小便失禁」等症狀。此有被告提出臺灣神經學學會
          函在卷可稽，亦為兩造所不爭執。又飲酒之行為法律
          並未禁止，但因飲酒後會產生上述之症狀，對於安全
          駕駛能力之影響甚鉅，肇事率較諸正常狀況為高，國
          人為此付出極大之生命、財產代價。有鑑於此，政府
          將服用酒類不能安全駕駛動力交通工具而駕駛者，列
          於公共危險罪處罰，其立法目的，企以刑罰制裁力量
          嚇阻酒後駕車之行為，進而確保參與道路交通往來人
          車之安全。次按「本規則所用名詞釋義如左：汽車
          ：指在道路上不依軌道或電力架線而以原動機行駛之
          車輛（包括機器腳踏車）。」「汽車駕駛人有下列情
          形之一者，不得駕車：……飲酒後其吐氣所含酒精
          成份超過每公升０．二五毫克以上者（本款事由於95
          年6月30日修正為：飲用酒類或其他類似物後其吐氣
          所含酒精濃度超過每公升○‧二五毫克或血液中酒精
          濃度超過百分之○‧○五以上）。」道路交通安全規
          則第2條第1項第1款、第114條第1項第2款分別定有明
          文。
        (2)經查，原告之子陳柏霖抽血檢測血液中酒精濃度為20
          4mg/dl（見台南市警察局第一分局97年3月3日南市警
          一字第09741146800號函附之生化檢驗單），換算為
          吐氣中酒精含量值為1.02mg/l（換算方式為：將抽血
          檢驗值先換算為百分比（％）， 再將百分比值乘以5
          ，則為吐氣之含量），此有刑法第185五條之3案件測
          試觀察紀錄表及生化檢驗單在卷可稽，原告之子陳柏
          霖飲用酒類後其血液中酒精濃度超過 百分之0點05以
          上，經換算後， 其吐氣所含酒精成份超過每公升0點
          25毫克以上，堪予認定。此因酒後駕車之行為，實有
          將自己置於致傷或死亡之高危險環境中之故意或重大
          過失。
        (3)原告雖主張：原告之子陳柏霖當時有煞車，因為距離
          太近所以煞車不及，所以陳柏霖當時有煞車，精神應
          該是清醒的云云。惟為被告所否認，並以酒駕還是有
          駕車能力，只是能否安全駕駛等語置辦。經查，於肇
          事地點有原告之子陳柏霖所駕駛機車之車前煞車痕5.
          2公尺 （煞車痕起始處已進入槽化線區域內，煞車痕
          盡處則距橋墩約1.2公尺），機車刮地痕1.5公尺（距
          肇事機車靜止處約0.7公尺）， 此有交通事故現場勘
          驗圖、道路交通事故現場圖、道路交通事故調查報告
          表(一)、(二)及台南市警察局第一分局道路交通事故照片
          黏貼紀錄表在卷可稽，應堪信為真實。依現場事故照
          片觀之，由被告所設置之三片黃底黑色圖案之安全方
          向導引標誌「輔2」， 於地下道中即為明顯，依行進
          方向，自遠處即可輕易發現該導引標誌，且因其具有
          反光效果，自較橋墩易於駕駛人所發現。因此，一般
          行經該肇事路段之駕駛人，即可因該導引標誌之指示
          ，及早作出右彎之行車準備。然因原告之子陳柏霖酒
          後駕車，其血液中酒精濃度高達204mg/dl，已如前述
          ，顯然未注意該導引標誌；且由煞車痕之起始點，係
          出現自槽化線範圍內可推知，原告之子陳柏霖應係行
          車至此，方始發現車前狀況而作出煞車反應。然駕駛
          機車，僅有二輪著地，極易傾倒，故其平衡感尤為重
          要，一旦因飲酒出現注意力、判斷力減低、肌肉協調
          能力受損，反應遲鈍、平衡感受損等症狀，自難期待
          駕駛人能夠保持平衡。從事故現場機車倒放之情形、
          煞車痕及刮地痕可以發現，肇事機車於煞車後，車尾
          向左偏滑，導致重心不穩倒地後機車與地面摩擦，因
          此， 在事故現場地面，於5.2公尺車前煞車痕後，並
          即顯現系爭1.5公尺刮地痕。 質言之，原告主張其子
          「當時有煞車」固非無據，然肇事原因應係其子飲酒
          後，血液中酒精濃度已高達204mg/dl後，仍違反規定
          駕車，先未注意導引標誌，復因平衡感受損等症狀，
          無從如正常人對車前狀況及時作出反應所致，而與公
          有公共設施管理之欠缺，無相當因果關係。從而，自
          無民法第217條第1項與有過失之適用。
      3.原告復主張：訴外人邱玉梅機車不能擺放肇事地點，被
        告未處置，亦有過失云云。惟查，訴外人邱玉梅係於94
        年10月29日凌晨3時30分左右，違規將機車停放該處（
        見臺灣臺南地方法院檢察署94年度相字第1527號相驗卷
        宗第50頁）， 至4時45分經住家管理員告知機車遭人撞
        及，依此情形，縱認被告負有將違規車輛拖吊之責任，
        然眾所皆知，拖吊車輛之時間通常始於早上8時， 並於
        晚上10時即結束， 訴外人邱玉梅於凌晨3時30分違規停
        放機車之行為，被告雖未立即處置，實難以此認定被告
        亦有過失；況訴外人邱玉梅之違規行為業經台南市警察
        局掣單舉發（94年度相字第1527號卷第42頁），至訴外
        人邱玉梅就本件是否有過失，非本件所能論斷，併予敘
        明。
      4.結論：原告主張被告就系爭公有公共設施東門陸橋下路
        段之管理有欠缺致其子陳柏霖死亡云云，不足採信。而
        被告抗辯就就系爭公有公共設施東門陸橋及其下路段之
        管理並無欠缺，且訴外人陳柏霖死亡與被告就前揭公共
        設施之管理並無相當因果關係存在，即訴外人陳柏霖之
        死亡與國家賠償法第3條第1項及民法侵權行為之構成要
        件不合，被告對於原告即訴外人陳柏霖之父母毋庸負國
        家賠償責任及侵權行為損害賠償責任等語，為可採信。
  （三）綜上所述，原告主張系爭肇事路段設置或管理有過失致
        其子煞車不及撞及東門陸橋橋墩造成死亡，依國家賠償
        法第3條第1項規定， 請求被告應給付原告乙○○172萬
        元及給付原告丙○○177萬元， 及均自本狀繕本送達被
        告翌日起至清償日止， 按週年利率百分之5計算之利息
        云云，即屬無據，為無理由，應予駁回。
六、本件事證已臻明確，兩造其餘攻擊防禦方法與舉證，核與判
    決結果無影響，爰不逐一論述。
七、本件訴訟費用為18,028元，應由敗訴之原告負擔，爰裁判如
    主文第2項，併此敘明。
八、結論：原告之訴為無理由，依民事訴訟法第78條、第85條第
    2項、第87條第1項，判決如主文。
中    華    民    國    97    年    7     月    17    日
                        臺灣臺南地方法院民事第二庭
                                法  官  王 獻 楠
上為正本，係照原本作成。
如不服本判決，應於本判決送達後20日內提出上訴狀（須按他造
當事人之人數附繕本）。
中    華    民    國    97    年    7     月    17    日
                                書記官  李 靜 怡


司法院資訊處製作；財團法人民間司法改革基金會備份。
